臺灣高等法院刑事裁定　　　　　　　　100年度毒抗字第174號
抗　告　人
即　被　告　楊吉隆　民國71年.
上列抗告人即被告因違反毒品危害防制條例案件，不服臺灣板橋
地方法院中華民國100年5月10日所為裁定（100年度毒聲字第426
號），提起抗告，本院裁定如下：
    主  文
抗告駁回。
    理  由
一、原裁定意旨略以：抗告人即被告楊吉隆（簡稱被告）基於施
    用第二級毒品之犯意，於民國100年1月1日上午7時30分許為
    警採尿前回溯72小時內某時許，在不詳處所，施用第二級毒
    品MD MA一次。嗣於100年1月1日凌晨1時30分許，在臺北市
    大安區○○○路○段249號地下1層「DV8 PUB」內為警臨檢查
    獲。被告雖否認有施用第二級毒品MDMA之犯行，惟被告為警
    查獲後，經採集尿液送臺灣尖端先進生技醫藥股份有限公司
    檢驗結果，呈MDMA陽性反應，有該公司出具之濫用藥物檢驗
    報告在卷可稽，足徵被告在經警採尿前回溯72小時內之某時
    ，確曾有施用第二級毒品MDMA一次之行為。又被告前於89年
    間因施用毒品案件，經原審法院以89年度毒聲字第4840號裁
    定送勒戒處所觀察、勒戒後，認無繼續施用傾向而於89年8
    月29日出所，並經臺灣板橋地方法院檢察署檢察官以89年度
    毒偵字第5525號為不起訴處分確定等情，有本院被告前案紀
    錄表在卷可參，足認被告係於前開觀察、勒戒執行完畢釋放
    後，5年後再犯本件施用毒品犯行，揆諸前開說明，檢察官
    聲請令被告入勒戒處觀察、勒戒，核無不合，應予准許，爰
    裁定將被告送勒戒處所觀察、勒戒等語。
二、抗告意旨略以：被告自始即表明並無施用第二級毒品MDMA，
    警方臨檢時亦未當場查獲被告施用毒品，檢察官僅憑臺灣尖
    端先進生技醫藥股份有限公司檢驗結果，呈MDMA陽性反應，
    即遽認被告施用第二級毒品MDMA，惟檢察官並無其他任何證
    據足資證明被告於何時、何地、有如何施用第二級毒品MDMA
    之犯行，僅以被告於100年1月1日上午7時30分為警採尿時點
    回溯72小時內之某時，推測被告曾在不詳處所，施用第二級
    毒品MDMA一次，自難令人甘服，而前開尿液於採樣或鑑驗時
    是否有遭污染之虞，亦恐有疑義。為此，爰請將前開尿液檢
    體函請法務部法醫研究所等國家專責單位再次檢驗，以昭公
    信並還被告清白云云。
三、按MDMA為毒品危害防制條例第2條第2項第2款所規定之第二
    級毒品。又按犯毒品危害防制條例第10條之施用第二級毒品
    罪者，檢察官應聲請法院裁定，或少年法院（地方法院少年
    法庭）應先裁定，令被告或少年入勒戒處所觀察、勒戒，其
    期間不得逾2月；又觀察、勒戒或強制戒治執行完畢釋放後
    ，5年後再犯前揭第10條之罪者，適用本條前2項之規定，同
    條例第20條第1項、第3項分別定有明文。
四、經查，被告雖否認有施用第二級毒品MDMA之犯行，惟其於10
    0年1月1日上午7時30分許在臺北市政府警察局大安分局偵查
    隊經警採集之尿液檢體，檢送臺灣尖端先進生技醫藥股份有
    限公司以酵素免疫分析法（EIA）初驗及以氣相層析質譜儀
    法（GC/MS）複驗結果，發現確有MDMA陽性反應，有該公司
    100年1月12日出具之濫用藥物檢驗報告、臺北市政府警察局
    偵辦毒品案件尿液檢體委驗單各1件在卷可稽（見臺灣臺北
    地方法院檢察署100年度毒偵字第512號影印卷第7、9頁）。
    而被告上開採集之尿液，係經被告親自確認尿瓶係乾淨空瓶
    後，再由其自己排放尿液入瓶封緘、捺印，且被告對警方之
    採尿過程並無意見等節，亦據被告於警詢及偵查中供述詳明
    ，該警詢、偵訊筆錄並於被告親閱無訛後，始分經被告簽名
    確認（見臺灣臺北地方法院檢察署100年度毒偵字第512號影
    印卷第5頁、臺灣板橋地方法院檢察署100年度毒偵字第2241
    號影印卷第12頁），足認並無誤採被告尿液送驗或遭污染之
    可能。又按施用MDMA後，可由尿液檢出之時限，會隨著個人
    施用的劑量及體質代謝速度不同而有所差異，根據國外文獻
    資料報導，MDMA之主要代謝物MDA之半衰期為9至19小時，在
    施用50毫克之MDMA，半小時即可自尿液中檢測出MDMA及主要
    代謝物MDA，且有72%之劑量會在72小時內檢測出來，因此可
    推測尿液平均可檢出之時限將大於72小時，此據行政院國軍
    退徐役官兵輔導委員會臺北榮民總醫院90年3月22日（90）
    北總內字第02607號函示明確；再者，服用MDMA後，在正常
    情況下，約有65%的服用劑量，以MDMA原態排出，7%經由去
    甲基化反應而生成MDA代謝物（見行政院衛生署管制藥品管
    理局93年7月出版之常用藥物檢驗方法彙編第120頁）；且以
    氣相層析質譜儀法作藥物及其代謝產物之定性及定量分析檢
    驗者，幾乎不會有偽陽性反應產生，亦即如尿液中未含有煙
    毒之反應者，即不可能產生因藥物所引起之偽陽性反應，此
    為毒品檢驗學之常規，亦為法院辦理相關違反毒品危害防制
    條例案件所知悉，是以被告雖於警詢時陳述其當時有服用感
    冒藥云云，惟依卷附之上開濫用藥物檢驗報告所示，該檢驗
    報告採取之尿液檢驗方法，乃先對尿液檢體以（EIA）酵素
    免疫分析法作初步篩驗，再經（GC/MS）氣相層析質譜儀法
    確認呈MDMA陽性反應，依前開說明，不致產生偽陽性反應，
    亦足以排除檢驗錯誤之可能，該檢驗結果自屬可信，並無再
    送其他鑑定機構複驗之必要。從而，本件被告為警採尿送驗
    結果既呈MDMA之陽性反應，自已足徵被告於100年1月1日上
    午7時30分許為警採尿前回溯72小時內之某時，確有施用第
    二級毒品MDMA之行為至明，被告空言否認，並無可採。又被
    告前於89年間因施用毒品案件，經原審法院以89年度毒聲字
    第4840號裁定送勒戒處所觀察、勒戒後，認無繼續施用傾向
    而於89年8月29日出所，並經臺灣板橋地方法院檢察署檢察
    官以89年度毒偵字第5525號為不起訴處分確定等情，有本院
    被告前案紀錄表在卷可參，是被告於本件施用第二級毒品MD
    MA之犯行，既發生在前次觀察、勒戒執行完畢釋放5年後，
    於此期間被告並無再犯其他施用毒品罪而經司法機關追訴處
    罰、或另施以勒戒等處分，核與毒品危害防制條例第20條第
    3項之規定相符，自應循觀察、勒戒、強制戒治之程序辦理
    ，而非依法追訴。
五、原審認被告施用第二級毒品犯行明確，依毒品危害防制條例
    第20條第1項、第3項之規定、觀察勒戒處分執行條例第3條
    第1項之規定，裁定將被告送勒戒處所觀察、勒戒，經核其
    認事用法，均無違誤。被告抗告意旨以其並無施用第二級毒
    品MDMA，驗尿結果呈MDMA陽性反應，恐係因採樣或鑑驗時曾
    遭污染，認應將尿液檢體送法務部法醫研究所等國家專責單
    位再次檢驗云云，指摘原審裁定不當，為無理由，應予駁回
    。
據上論斷，應依刑事訴訟法第412條，裁定如主文。
中    華    民    國   100    年    6     月    7     日
                  刑事第十九庭審判長法  官  鄧振球
                                    法  官  彭幸鳴
                                    法  官  張江澤
以上正本證明與原本無異。
不得再抗告。
                                    書記官  胡新涓
中    華    民    國   100    年    6     月    8     日